【裁判字號】    98,上訴,760
【裁判日期】    981202
【裁判案由】    毒品危害防制條例
【裁判全文】
臺灣高等法院臺南分院刑事判決      98年度上訴字第760號
上  訴  人  臺灣雲林地方法院檢察署檢察官
上  訴  人
即  被  告  甲○○
選任辯護人  江信賢  律師
            熊家興  律師
            曾靖雯  律師
上列上訴人因被告違反毒品危害防制條例案件，不服臺灣雲林地
方法院97年度訴字第1326號中華民國98年6月9日第一審判決（起
訴案號：臺灣雲林地方法院檢察署97年度偵字第3424號、第4043
號），提起上訴，本院判決如下：
    主  文
原判決關於製造第二級毒品部分撤銷。
甲○○製造第二級毒品，處有期徒刑貳年陸月。扣案如附表一編
號(一)至(五)所示之第二級毒品甲基安非他命（含包裝容器），及附
表一編號(六)至(十三)等器具上所殘留之第二級毒品甲基安非他命、安
非他命成分（量微無法秤重，含包裝容器）均沒收銷燬，扣案如
附表二至五所示之物，均沒收。
其他上訴駁回（即被訴持有第一級毒品部分）。
    事  實
一、甲○○明知甲基安非他命（Mehtamphetamine） 、安非他命
    （Amphetamine），均係毒品危害防制條例第2條第2項所列
    之第二級毒品，不得製造及持有，竟接續自民國96年2月間
    （原判決誤載為自民國92年月2月間）某日起，基於製造第
    二級毒品甲基安非他命、安非他命之犯意，自網路擷取相關
    之製程技術後，陸續購置如附表一至五所示之相關物品設備
    ，在其位於雲林縣虎尾鎮○○街65號住處內，自行研究製造
    甲基安非他命與安非他命。甲○○先以經磨碎如附表二編號
    (一)所示黃色圓形藥錠，再以乙醇萃取該藥錠中之假麻黃藥
    錠，復過濾去掉賦型劑、添加劑或色料等雜質，得到液態假
    麻素，蒸乾假麻黃，再以紅磷、碘及礦泉法進行油浴（
    沙拉油）加熱反應，並產生碘化假麻黃，再轉變成甲基安
    非他命，取反應物過濾，以氫氧化鈉調整酸鹼值，有機溶劑
    萃取出自由態的甲基安非他命，加入鹽酸靜置，產生甲基安
    非他命結晶鹽之方式，在上址製造完成如附表一編號(五)所示
    之甲基安非他命結晶，及如附表一編號(一)至(四)所示之液態甲
    基安非他命混合物，暨如附表一編號(六)至(十三)所示甲基安非他
    命、安非他命殘渣，而達既遂。嗣於97年6月26日下午3時30
    分許，為警於上開住處搜索查獲，並扣得如附表一所示第二
    級毒品，附表二所示之違禁物及附表三至附表五所示之甲○
    ○所有供犯本件製造第二級毒品罪所用之物。同時逮捕在前
    開住處之甲○○。
二、案經雲林縣警察局虎尾分局報告臺灣雲林地方法院檢察署檢
    察官偵查起訴。
    理  由
壹、證據能力部分
    按被告以外之人於審判外之言詞或書面陳述，除法律有規定
    者外，不得作為證據，刑事訴訟法第159條第1項固定有明文
    。惟被告以外之人於審判外之陳述，雖不符同法第159條之1
    至之4之規定，而經當事人於審判程序同意作為證據，法院
    審酌該言詞陳述或書面陳述作成時之情況，認為適當者，亦
    得為證據。又當事人、代理人或辯護人於法院調查證據時，
    知有第159條第1項不得為證據之情形，而未於言詞辯論終結
    前聲明異議者，視為有前項之同意，同法第159條之5亦定有
    明文。查本案所援引具傳聞性質之言詞或書面證據，關於證
    據能力，提示當事人及辯護人均對之表示同意作為本案證據
    ，且迄於本案言詞辯論終結前亦未聲明異議。又被告於原審
    及本院上訴審審理時坦承犯行（見原審卷第111頁、本院上
    訴審卷第85頁、94頁），本院審酌各該審判外供述證據及書
    面作成時之情況，製作當時之過程、內容、功能等情況，其
    取得並無違法情形，具備合法可信之適當性保障，經綜合判
    斷，與本件犯罪待證事實，具有關連性，核無可信度明顯過
    低之情事，認具適當性，均得作為證據。
貳、實體部分：
甲、有罪部分：
一、訊據被告甲○○自警詢、偵查中、原審及本院上訴審審理時
    雖均坦承確有於上開時、地，製造第二級毒品甲基安非他命
    、安非他命等情（見警卷第4頁、5頁、8至10頁、偵卷第9頁
    、10頁、原審卷第61頁、110頁、本院上訴卷第85頁、第94
    頁），惟辯稱：其所製造之毒品尚未完成，應屬未遂。於製
    造第二級毒品甲基安非他命及安非他命之過程中，曾添加另
    外取得之第二級毒品甲基安非他命作為催化劑，扣案證物中
    所檢驗出之第二級毒品甲基安非他命成分，應係其另外添加
    所致，而非自行研究、製造而成，伊並無專業化學知識，製
    造過程係自網路刊印資料後自行摸索，所製造之成品未達真
    正完成之階段，應屬未遂。另伊自警、偵訊及審理中均自白
    犯罪事實，自有修正後毒品危害防制條例第17條第2項規定
    減輕其刑之適用云云。
二、經查：
(一)、被告甲○○確有於上開時、地，製造第二級毒品之事實，業
    據被告坦承不諱，已如前述，並有甲○○非法製造毒品工廠
    案現場勘察報告暨所附雲林縣警察局虎尾分局查獲甲○○製
    毒案現場勘察報告1份、相關位置圖及空照圖4張、現場勘察
    測繪圖2張、現場照片122張、臺灣雲林地方法院97年度聲搜
    字第267號搜索票、勘察採證同意書、內政部警政署刑事警
    察局97年8月12日刑鑑字第0970099877號鑑定書、刑事案件
    證物採驗紀錄表8張、網路列印製程資料1份及內政部警政署
    刑事警察局98年3月19日刑鑑字第0980029072號鑑定書（見
    現場勘察報告卷第1至60頁、第62至72頁、第82至135頁、本
    院卷第84頁），及(1)如附表一編號(一)至(五)所示之第二級毒品
    甲基安非他命，(2)如附表一編號(六)至(十三)所示，被告所有，供
    被告犯本件製造第二級毒品罪所用之物，及與其不可析離之
    第二級毒品甲基安非他命或安非他命成分，(3)如附表三至五
    所示，被告甲○○所有，供被告犯本件製造第二級毒品罪所
    用之物扣案可證。上開扣案物品，經現場勘察蒐證鑑定結果
    以：依化學類跡證鑑定結果、成品、半成品、化學品、製造
    設備、製毒知識，犯嫌與現場關係等綜合研判，認該現場為
    製毒工廠，製毒方法為藥錠中萃取出原料假麻黃後，再配
    合「紅磷法」製造甲基安非他命，且已製造出甲基安非他命
    結晶鹽（見現場勘察報告卷第23頁反面）。另扣案如附表一
    至四所示之物，經送請內政部警政署刑事警察局鑑定，結果
    均如附表一至四扣案物品「鑑定主要內容」欄所載，有該局
    97年8月12日刑鑑字第0970099877號鑑定書及98年3月19日刑
    鑑字第0980029072號鑑定書各1份在卷可憑（見現場勘察報
    告卷第64至68頁、原審卷第84頁）。再依本案搜索光碟所顯
    示，上開扣案證物均係由被告上開住處所起出乙節，亦經原
    審勘驗屬實，並有上開搜索光碟附卷足稽。足證被告甲○○
    此部分之自白，核與事實相符，堪以採信。
(二)、被告甲○○固抗辯其於製造第二級毒品甲基安非他命及安非
    他命之過程中，曾添加另外取得之第二級毒品甲基安非他命
    作為催化劑，扣案證物中所檢驗出之第二級毒品甲基安非他
    命成分，應係其另外添加所致，而非其自行研究、製造而成
    云云。惟查：
(1)、被告於第1、2次警詢及偵訊時，均未就【添加另行購買之安
    非他命為催化劑，以促使其所製造之毒品結晶】乙情，提出
    抗辯，反供稱其並未向他人購買安非他命至現場使用等語（
    見警卷第5頁），有各該筆錄在卷可查（見警卷第2至10頁、
    偵卷第9、10頁）。
(2)、又經原審勘驗97年6月26日案發當時搜索被告上開住處之錄
    影光碟內容，勘驗結果為：
    「問：你有取得安非他命的成品過嗎？
    答：…（未答）。
    問：你有從其他任何人的地方取得安非他命的成品過嗎？
    答：…（未答）。
    問：以前呢？現在呢？拿到這個、你這個閣樓、這個地方，
        拿到你這個，我們現在站的地方，你有沒有拿任何的安
        非他命進來這裡過？
    答：…就、有、應該有（想了一陣子回答、點頭）。
    問：有。有沒有還留在這現場的？
    答：沒有（搖頭）。
    問：你的意思是說，你既沒有從外面拿安非他命進來，在現
        場你也沒有做出安非他命出來？
    答：有做，但是…還沒有好（搖頭）。
    問：有做，但還沒有好，那你是指半成品是不是？
    答：就…（雙手比向前方）。
    問：是可以施用的嗎？還是說可以用，但是味道很糟糕？
        （被告一直搖頭）
    答：不對。
    問：有結晶了嗎？結晶了嗎？
    答：我拿給你看。
    問：好。
    （其他人員：他有吸食過。）
    答：我製藥、要試、要試啦。
    問：你在找什麼？
    （被告拿一瓶內有些許白色結晶體之透明玻璃杯給檢方人員
     看）
    （檢方人員：這個，結晶了）
    （攝影鏡頭拉近，拍攝玻璃杯，玻璃杯內有吸管及白色結晶
     物）」等情，有原審98年1月6日勘驗筆錄在卷可稽（見原
     審卷第60頁）。查被告經檢察官就【是否有自他處取得安
     非他命成品】乙情訊問時，被告起初並未為任何回答，嗣
     經檢察官一再追問，才答稱「應該有」等語，然經檢察官
     再追問「是否尚有留在現場」，則答稱「沒有」等語，並
     未就其【曾取得第二級毒品甲基安非他命作為催化劑】乙
     情加以抗辦。另觀諸被告經訊問其所製造之半成品是否已
     結晶，答稱「我拿給你看」等語，後再拿一瓶內有些許白
     色結晶體之透明玻璃杯提示予給檢方人員，並未為任何有
     關【白色結晶體可能係伊為促使結晶而另行購買安非他命
     加入】之抗辯。
(3)、綜合上情以觀，被告於97年6月26日遭查獲時、97年6月26日
    、同年月28日警詢時及97年6月27日偵訊時，均未為辯稱【
    於製作過程中曾加入安非他命為催化劑】，或【扣案證物中
    可能有其另行加入之安非他命】，乃於將近半年後之原審97
    年12月17日第一次準備程序時，方提出上開抗辯。參照被告
    於98年1月6日庭呈之補充理由書，就其製造第二級毒品之過
    程，尚能明確陳述，亦有上開補充理由書在卷可稽（見原審
    卷第64頁），足見被告對於製造過程相當熟稔，就是否有另
    行添加安非他命乙情，於遭查獲當時，既經檢察官一再追問
    ，應無疏未回答之理。因此，被告甲○○上開所辯，顯屬臨
    訟卸責之詞，不足採信。
(三)、至於被告另辯稱，製造之毒品尚未完成，應屬未遂云云。惟
    查：
(1)、按毒品危害防制條例之制定，旨在防制毒品危害，維護國民
    身心健康，對於具有成癮性、濫用性及對社會危害性之麻醉
    藥品與其製劑及影響精神物質與其製品，予以管制，並區分
    其等級及品項，就製造、運輸、販賣、意圖販賣而持有、轉
    讓、施用、持有，乃至非法使人施用及引誘他人施用各級毒
    品之行為，分別明定處罰。甲基安非他命為毒品危害防制條
    例第2條第2項第2款所定之第二級毒品，係以鹽酸麻黃素為
    原料，先經鹵化反應程序製成氯假麻黃素，再經氫化反應程
    序而產生含有甲基安非他命成分之滷水（液態甲基安非他命
    ），最後經純化結晶步驟，將生成之結晶物脫水風乾，而得
    高純度之固態甲基安非他命。就製造過程而言，氫化反應程
    序所產生之滷水，已含有甲基安非他命成分，即屬化學反應
    之製成品，應認已製造既遂。至純化結晶步驟，僅係去除雜
    質，使之固化為結晶體，以提高純度及方便施用；如謂須俟
    完成純化結晶步驟始為既遂，不但與甲基安非他命製造結果
    所呈現之化學反應狀態不合，亦不足以遏阻毒品之擴散，達
    到刑罰之一般預防功能，當非毒品危害防制條例之立法本旨
    （最高法院94年度臺上字第6196號判決要旨參照）。
(2)、本件扣案如附表一編號(五)所示之疑似安非他命3包，其外觀
    分別為白色晶體、褐色晶體及透明晶體，經送鑑定後，均檢
    出甲基安非他命成分，其中原扣案編號50-4B，亦檢出第四
    級毒品：毒品先驅原料假麻黃成分。另扣案如附表一編號
    (一)至(四)之液體，均檢出第二級毒品甲基安非他命成分，附表
    一編號(六)至(十三)之殘渣，亦均檢出第二級毒品甲基安非他命或
    安非他命成分，有上開鑑定報告書2份在卷可徵（見現場勘
    察報告卷第64至68頁、原審卷第84頁）。因此，不論其外觀
    為結晶體或液態、殘渣，上開扣案物品既檢驗出甲基安非他
    命成分，揆諸上開說明，自屬毒品危害防制條例第2條第2項
    第2款所稱第二級毒品之成品。
(3)、至於被告辯稱其並非完全依照網路列印資料所載之方式製造
    毒品，故尚無法製成甲基安非他命云云。惟查：
、被告於警詢時坦承：「（問：你有無製造出安非他命成品？
    ）有製造出結晶顆粒，但是否是安非他命我就不知道了。」
   「（問：你製造出安非他命結晶顆粒後你本身有無先嘗試或
    叫他人幫你嘗試？）我本身自己嘗試而已，沒有叫其他人幫
    我嘗試。」「（問：你所製造出成品安非他命目前在何處？
    ）我目前還沒有製造出安非他命，只有一些結晶的東西，目
    前已被警方查扣。」「（問：你一共製造出多少安非他命成
    品？或是結晶品？）目前在研究當中，都只有一些結晶品，
    已消耗完了。」「（問：警方在燒杯內取出之結晶物品疑似
    安非他命是否就是你所製造出來的？）是。」等語（見警卷
    第5、9頁）。另被告於遭查獲時，亦於經檢察官訊問其所製
    造之半成品是否已結晶時，答稱「我拿給你看」等語，後再
    拿一瓶內有些許白色結晶體之透明玻璃杯提示予檢方人員，
    亦有上開勘驗筆錄可查（見原審卷第60頁反面）。因此，被
    告就其所製造之毒品業已結晶乙情，自難諉為不知。
、被告就其製造毒品之過程，於警詢詳細供稱：「我先從網路
    尋找有關製造安非他命的資料，然後買感冒藥磨成粉加入酒
    精浸泡，再利用真空馬達加過濾器將浸泡過的麻黃素與酒精
    分離，再將過濾後的酒精放入鐵盤加熱烘乾，之後將烘乾後
    的麻黃素加入碘酊、紅磷、鋁放入三瓶頸燒瓶內等待反應，
    如果我覺得沒有反應，我就加入少許的水並放入大鐵鍋內，
    鍋內必須加入沙拉油【加熱】反應，如果發現瓶內太乾，我
    就再加入一點礦泉水，然後一直加熱到我覺得可以了就拿出
    來【過濾】試看有沒有油出來，但先要加入【氫氧化鈉】才
    能知道有沒有油，如果有油，我就將油撈起，加入【甲苯】
    再取出甲苯，然後加入水滴入【鹽酸】調整PH至7，然後烘
    乾結晶。」「（問：你加入氫氧化鈉撈起來的油是何物？）
    據大陸網站上所寫的是液態安非他命。」等語（見警卷第9
    頁）。嗣於原審審理中提出補充理由書，自陳其研究安非他
    命之過程為：「1、將感冒藥磨碎、溶解於酒精中過濾後，
    將過濾液煮乾取得結晶。2、將結晶物用水溶解再過濾後煮
    乾取得2次結晶。3、曾嘗試過以1:1:0.7~1.5之比例，將結
    晶物、紅磷、碘或碘酒加以混合，反應約30~60分後即不再
    反應，而成褐色泥狀。4、將泥狀物加水1~4倍，混合成液態
    後，（因被告取得友人吸食安非他命所用之過濾水，故被告
    亦曾使用過該過濾水做為混合之用，是否因此檢出安非他命
    之成分，不得而知），加熱至沸騰約2小時（即為被查扣第4
    次實驗之紅色之液體證物26-4號）。…6、被告第一次實驗
    中，因當時的資料非常不足的情況下，使用意想天開不正確
    的方法實驗，（資料中所載大陸不完整不正確之方法已查扣
    ）加入【氫氧化鈉】後浮起的油狀物即是液態安非他命，但
    因無法結晶，而分多項的小實驗並未成功…」等情，有該補
    充理由書在卷可參（見原審卷第64、65頁）。足見被告確實
    已加入【氫氧化鈉】，並產生含有甲基安非他命成分之滷水
    。被告辯稱其僅進行至第4步驟云云（見原審卷第62頁反面
    ），顯卸責之詞，不足採信。
、本件經內政部警政署刑事警察局鑑識人員，依現場相關證物
    、資料等綜合判斷，認本案製造甲基安非他命之方法可區○
    ○○○段，第1階段為「萃取原料階段」，第2階段為「紅磷
    法之碘化階段」，及第3階段為「紅磷法之純化階段」（各
    階段之製造方法，為避免裁判公開而衍生之不法情事，詳參
    現場勘察報告卷第24頁所載）。而依被告上開所述，其於加
    入紅磷等物後，尚有經過加熱、過濾、加入氫氧化鈉、甲苯
    及鹽酸之程序，已然符合上開現場勘察報告所稱之第3階段
    「紅磷法之純化階段」，已可產生甲基安非他命。再依現場
    查獲網路下載資料，其內容詳細解說步驟，且由這些網路下
    載資料記載之反應方法及步驟，均可達到製造甲基安非他命
    。另依被告甲○○現場解說製造步驟，雖尚有細微步驟待釐
    清之外，陳述大致均可達製造甲基安非他命，證明被告確實
    於現場具備使用現場器具之能力。而經就「成品（結晶）、
    半成品（液體）、化學品及設備（藥錠中萃取原料、第
    1步驟＜碘化＞、第2步驟＜純化＞）、製毒知識及犯嫌與
    現場關係」各項目加以研判，結果均符合，亦經內政部警政
    署刑事警察局判定無誤（見現場勘察報告卷第23頁反面、第
    24頁反面）。因此，被告辯稱其並非完全依照網路列印資料
    製造毒品，故尚無法製成甲基安非他命云云，亦屬卸責之詞
    ，不足採信。
(4)、本件被告甲○○既已製造出第二級毒品甲基安非他命結晶物
    、含甲基安非他命或安非他命成分之液體及殘渣，製造行為
    已達既遂程度。被告雖一再辯稱，其所製造之毒品純度甚低
    ，尚無法使用，可見其製造並未成功云云。惟就製造過程而
    言，氫化反應程序所產生之滷水，已含有甲基安非他命成分
    ，即屬化學反應之製成品，應認已製造既遂。至純化結晶步
    驟，僅係去除雜質，使之固化為結晶體，以提高純度及方便
    施用，業如上述。依被告上開辯詞，可知其主觀上認為所製
    造之毒品，必須達【純化結晶程度且有市場價值】，方屬製
    造成功。被告此部分之抗辯，僅係其主觀上對製造毒品「既
    遂」、「未遂」觀念之誤解，並不影響其製造第二級毒品甲
    基安非他命或安非他命既遂之認定，附此敘明。被告甲○○
    製造第二級毒品既遂犯行堪以認定，檢察官於原審聲請傳訊
    內政部警政署刑事警察局鑑定人員，及被告聲請函詢依其製
    造過程是否可製造第二級毒品完成，因扣案結晶體確屬甲基
    安非他命，扣案液體及殘渣均含甲基安非他命或安非他命成
    分，且被告製造過程確已產生第二級毒品，其待證事實已臻
    明瞭，又被告聲請將所扣案被告自網路列印之製造過程資料
    送請行政院藥品管制局鑑定是否可製造甲基安非他命等情，
    惟被告於原審既已自承伊在研究中有很多假設性的實驗；伊
    不是完完全全照他（網路）那個資料上頭去實作，因為他上
    面資料不是說每個步驟等語（見原審卷第62頁、112頁），
    且扣案之資料是否係被告自網路搜尋之全部資料，亦無法證
    明，被告上開聲請，均無調查之必要。
三、論罪科刑之理由
(一)、新舊法比較：按行為後法律有變更者，適用行為時之法律，
    但行為後之法律有利於行為人者，適用最有利於行為人之法
    律，現行刑法第2條第1項訂有明文。查被告行為後，毒品危
    害防制條例於98年5月20 日修正公布第4、11、11之1、17、
    20及25條條文，並於98年5月22日生效。其中毒品危害防制
    條例第4條第2項，修正前係規定「製造、運輸、販賣第二級
    毒品者，處無期徒刑或七年以上有期徒刑，得併科新臺幣七
    百萬元以下罰金。」，修正後則規定：「製造、運輸、販賣
    第二級毒品者，處無期徒刑或七年以上有期徒刑，得併科新
    臺幣一千萬元以下罰金。」可知犯罪構成要件固然相同，惟
    法定刑併科罰金部分，已由七百萬元提高為一千萬元。其中
    增訂毒品危害防制條例第17條第2項規定：「犯第4條至第8
    條之罪於偵查及審判中均自白者，減輕其刑。」，而被告對
    於上開製造第二級毒品之犯行，於偵查及審判中均自白，應
    有上開減刑規定之適用，而行為時之舊法並無上開減刑之規
    定，經綜合比較新舊法之結果，自應適用修正後毒品危害防
    制條例第4條第2項、第17條第2項之規定對被告有利。
(二)、按甲基安非他命及安非他命均屬毒品危害防制條例第2條第2
    項第2款所規定之第二級毒品。被告製造甲基安非他命及安
    非他命，係犯98年5月20日修正公布之毒品危害防制條例第4
    條第2項之製造第2級毒品罪。被告於96年2月間起至97年6月
    26日止，製造甲基安非他命及安非他命之流程，係為達製造
    甲基安非他命及安非他命之目的所為之數舉動，且於同時同
    地或密切接近之時、地實施，侵害同一之法益，各行為之獨
    立性極為薄弱，依一般社會觀念，在時間差距上，難以強行
    分開，在刑法評價上，以視為數個舉動之接續施行，合為包
    括之一行為予以評價，較為合理，自應論以接續犯。被告製
    造毒品後持有之低度行為，已為製造之高度行為吸收。被告
    持有專供製造毒品如附表一至五所示之物品，目的既在於製
    造甲基安非他命及安非他命，其持有專供製造毒品器具之低
    度行為為製造第二級毒品之高度行為所吸收，均不另罪（被
    告因製造持有第四級毒品假麻黃，係充作製造甲基安非他
    命及安非他命之原料，為製造甲基安非他命及安非他命過程
    中之部分行為，不能另論被告係製造第四級毒品罪，應予敘
    明）。
(三)、又所謂「偵查中自白」，乃被告對所為已經構成犯罪要件之
    事實，在偵查中向有偵查犯罪職權之公務員坦白供述者而言
    ，至於其在坦白供述事實之同時，對於阻卻違法或阻卻責任
    之事由，有所主張或辯解，應屬辯護權之行使，不能據此即
    否定該自白之效力。查被告對於上開製造第二級毒品之犯行
    ，於偵查及審判中均自白，應適用修正後毒品危害防制條例
    第17條第2項規定，減輕其刑。雖被告對於製造第二級毒品
    之行為，係既遂或未遂有所抗辯，依上開說明，自不影響其
    自白。
(四)、再按刑法第59條規定，犯罪之情狀可憫恕者，得酌量減輕其
    刑，同法第57條規定，科刑時應審酌一切情狀，尤應注意所
    列事項(共10款)為科刑重輕之標準，兩條適用上固有區別，
    惟所謂「犯罪之情狀」與「一切情形」云云，並非有截然不
    同之領域，於裁判上酌減其刑時，應就犯罪一切情狀(包括
    第57條所列舉之10款事項），予以全盤考量，審酌其犯罪有
    無可憫恕之事由（即判例所稱有特殊之原因與環境等等，在
    客觀上足以引起一般同情，以及宣告法定低度刑，是否猶嫌
    過重），以為判斷。故適用第59條酌量減輕其刑時，並不排
    除第57條所列舉10款事由之審酌，惟其程度應達於確可憫恕
    ，始可予以酌減（最高法院70年度第6次刑事庭會議決議參
    照）。查被告並無不良素行，有臺灣高等法院被告前案紀錄
    表在卷可稽，其犯後深具悔意，於本件遭查獲時起即知所悔
    悟，坦承大部分犯行，本件製成之毒品純度不高，被告並未
    實際販賣，亦未因此獲利，所製成之毒品未達市場流通價值
    ，與真正製造甲基安非他命藉以牟利之專家比較，犯罪情節
    尚屬輕微，衡情於依毒品危害防制條例17條第2項之規定減
    輕其刑後，量處最低刑有期徒刑三年六月，仍有情輕法重之
    情形，足見其犯罪情狀實堪憫恕，爰依刑法第59條規定減輕
    其刑，並依法先加後遞減之。
四、撤銷改判之理由
(一)、原審對於被告製造第二級毒品部分予以論罪科刑，固非無見
    ，惟查：
(1)、被告行為後毒品危害防制條例第4條第2項及第17條第2項等
    條文，已於民國98年5月20日修正公布，原審未比較毒品危
    害防制條例新舊法之規定，而逕以適用修正前之毒品危害防
    制條例第4條第2項之規定，容有未合。
(2)、原審對於被告所犯製造第二級毒品之罪名，未能依98年5月
    20日修正公布之毒品危害防制條例第17條第2項之規定，減
    輕其刑，亦有未合。
(二)、綜上所陳，被告甲○○上訴意旨主張伊有上述減輕其刑之適
    用，因而指摘原判決不當，為有理由，且原判決此部分亦有
    前述其餘可議之處，是原判決此部分自屬無可維持，應由本
    院將原判決關於被告製造第二級毒品罪部分撤銷改判，爰審
    酌被告無視國家為保障國民健康禁絕毒品之政策，竟圖製造
    第二級毒品甲基安非他命及安非他命，戕害他人身心，惟念
    其為國中畢業，尚有2名小孩，家庭經濟狀況不佳，且犯後
    坦承犯行，僅就製造毒品是否既遂乙情加以爭執，尚免於司
    法資源嚴重耗損，及其所製造之毒品甚微，尚未流通市面，
    對於社會治安與國民健康之危害尚非重大等一切情狀，量處
    有期徒刑二年六月。
(三)、沒收部分
(1)、扣案如附表一編號(一)至(五)所示之甲基安非他命結晶及液態甲
    基安非他命（含難以析離毒品之包裝容器），均為第二級毒
    品，均依毒品危害防制條例第18條第1項前段規定宣告沒收
    銷燬之。
(2)、扣案如附表一編號(六)至(十三)所示之物品，經檢驗結果均有第二
    級毒品甲基安非他命或安非他命成分殘留，與第二級毒品甲
    基安非他命、安非他命無法析離（其中編號(十二)、(十三)之吸食器
    ，係被告用以測試製造之毒品是否可施用及其成效之器具，
    業據被告供承在卷（見警卷第9、10頁），與本件製造第二
    級毒品犯行相關），應依毒品危害防制條例第18條第1項前
    段一併沒收銷燬之。
(3)、扣案如附表二所示之物品，均含有第四級毒品：毒品先驅原
    料假麻黃成分，且無法析離，為違禁物，應依刑法第38條
    第1項第1款沒收。
(4)、扣案如附表三至五所示之原料、器械、藥劑等物，均為被告
    所有，係供被告犯本件製造甲基安非他命、安非他命所用之
    物，業經被告於原審及本院上訴審審理時供承在卷（原審卷
    第110頁、本院上訴卷第93頁），均應依毒品危害防制條例
    第19條第1項規定宣告沒收。又均已扣案，自無不能沒收之
    情事，毋庸再為追徵其價額之宣告。
(5)、至扣案如附表六所示之海洛因殘渣袋2個，經檢定後雖含第
    二級毒品甲基安非他命成分，惟查本件扣案如附表一至五所
    示之物品，均未檢出任何第一級毒品海洛因成分，足認如附
    表六所示之海洛因殘渣袋2個應與本件製造第二級毒品犯行
    無涉，爰不予宣告沒收，而應由檢察官另行依法處理，併予
    敘明。
乙、無罪部分：
一、公訴意旨另以：被告基於持有第一級毒品海洛因之犯意，於
    不詳時間，以不詳方式取得第一級毒品海洛因後持有之，嗣
    經警於97年6月26日前往其位於雲林縣虎尾鎮○○街65號住
    處搜索查獲，並扣得含海洛因成分之殘渣袋1只（應係殘渣
    袋2只），而悉上情，因認被告涉犯毒品危害防制條例第11
    條第1項之持有第一級毒品罪嫌。
二、按犯罪事實應依證據認定之，無證據不得認定犯罪事實；又
    不能證明被告犯罪或其行為不罰者，應諭知無罪之判決，刑
    事訴訟法第154條第2項、第301條第1項，分別定有明文。又
    認定不利於被告之事實，須依積極證據，苟積極證據不足為
    不利於被告事實之認定時，即應為有利於被告之認定，更不
    必有何有利之證據；而事實之認定，應憑證據，如未能發現
    相當證據，或證據不足以證明，自不能以推測或擬制之方法
    ，以為裁判基礎；再認定犯罪事實所憑證據，雖不以直接證
    據為限，間接證據亦包括在內；然而無論直接或間接證據，
    其為訴訟上之證明，須於通常一般之人均不致有所懷疑，而
    得確信其為真實之程度者，始得據為有罪之認定，若其關於
    被告是否犯罪之證明未能達此程度，而有合理性懷疑之存在
    ，致使無從形成有罪之確信，根據「罪證有疑，利於被告」
    之證據法則，即不得遽為不利被告之認定（最高法院30年上
    字第816號、40年臺上字第86號、76年臺上字第4986號判例
    意旨參照）。次按刑事訴訟法第161條第1項規定：檢察官就
    被告犯罪事實，應負舉證責任，並指出證明之方法。因此，
    檢察官對於起訴之犯罪事實，應負提出證據及說服之實質舉
    證責任。倘其所提出之證據，不足為被告有罪之積極證明，
    或其指出證明之方法，無從說服法院以形成被告有罪之心證
    ，基於無罪推定之原則，自應為被告無罪判決之諭知，最高
    法院92年臺上字第128號亦著有判例可參。
三、訊據被告堅決否認有何持有第一級毒品海洛因之犯行，辯稱
    ：本案所扣得之海洛因殘渣袋2個非伊所有，其不知上開海
    洛因殘渣袋2個從何而來等語。原審辯護人並為被告辯護：
    上開海洛因殘渣袋2個，已無法再稀離出第一級毒品海洛因
    ，持有含有第一級毒品海洛因成分之殘渣袋2個，是否能認
    為持有第一級毒品海洛因，因而成立毒品危害防制條例第11
    條第1項持有第一級毒品海洛因之罪嫌，並非全然無疑。又
    由於被告先前並無施用第一級毒品海洛因之習性，且被告為
    警查獲時之尿液，亦無呈有嗎啡陽性反應之情形。再者，被
    告在製作安非他命過程，根本無須加入第一級毒品海洛因，
    作為催化劑之情形，所以本案實無法僅因在被告住處查獲含
    有第一級毒品海洛因成分之殘渣袋2個，即遽以推斷該含有
    海洛因之殘渣袋2個必係被告所有，且必係被告先前裝海洛
    因使用等語。而公訴意旨所指被告涉嫌持有第一級毒品之犯
    行，僅以被告警詢時之自白及扣案如附表六所示之海洛因殘
    渣袋2個為證。經查：
(一)、被告於97年6月27日、同年月28日警詢中，雖均供稱扣案之
    證物為其所有云云。惟依筆錄記載內容觀之，員警係以概括
    之方式，詢問被告扣案證物為何人所有，並未分別一一提示
    ，且所詢問之扣案證物中，亦未特別提及其中含有第一級毒
    品海洛因殘渣袋2個。另於97年6月27日偵訊中，檢察官亦僅
    就【於被告住處查獲疑似安非他命製造器具材料是否為被告
    所有】乙情，加以訊問，並未特別提及上開第一級毒品海洛
    因殘渣袋2個。又依上開警詢、偵訊筆錄所載，員警及檢察
    官均係針對被告製造第二級毒品犯行部分加以調查，就持有
    第一級毒品部分，均無任何追訴訊問，此有上開警詢、偵訊
    筆錄附卷可按（見警卷第3、8、9頁、偵卷第9頁）。因此，
    尚難僅以被告於警詢、偵訊中供稱扣案物品均為其所有，遽
    認其持有第一級毒品。
(二)、又本件扣案如附表一至五所示之物品，均未檢出任何第一級
    毒品海洛因成分，足認如附表六所示之海洛因殘渣袋2個應
    與被告製造第二級毒品犯行無涉，業如前述。另被告並無任
    何施用、販賣第一級毒品之前案紀錄，有臺灣高等法院被告
    前案紀錄表1份在卷可查，客觀上被告並無持有上開海洛因
    殘渣袋之動機。況扣案如附表六所示之第一級毒品海洛因殘
    渣袋2個，依其照片（見相片編號99）所示，並無明顯之結
    晶體（見現場勘察報告卷第54頁反面上方照片），且係經以
    有機溶劑（甲醇）合併洗滌，取其洗滌液合併鑑定，而非直
    接取結晶體鑑定，亦有內政部警政署刑事警察局97年8月12
    日刑鑑字第0970099877號鑑定書可按（見現場勘察報告卷第
    68頁），可見其所含殘渣甚少，客觀上，難就外部一望即知
    所含成分。參以本件被告製造第二級毒品遭查獲時，現場所
    留存之製造第二級毒品原料、器具、藥劑、溶劑等物數量眾
    多，上開海洛因殘渣袋2個置於前開眾多物品之中，自難遽
    認被告確實知悉其住處有上開海洛因殘渣袋2個，並持有之
    。故被告甲○○前開所辯扣案第一級毒品海洛因殘渣袋2個
    非其所有乙情，並無法排除其可能性，仍有合理懷疑存在。
(三)、綜上所述，本件公訴人所提出之證據，不足為被告有罪之積
    極證明，無從說服本院以形成被告上開部分有罪之心證，依
    前揭條文及判例意旨，應為被告無罪判決之諭知。
四、綜上各情，公訴人僅憑在現場所扣得上開殘渣袋2只而遽為
    不利被告之認定，既均有前開合理之懷疑，而難認屬實情，
    且又查無任何被告確涉犯有持有第一級毒品犯行之相關事證
    ，亦無其他補強證據以佐證其真實性，自難僅憑所扣得之殘
    渣袋2只，作為被告有罪之唯一證據。檢察官所舉證據及法
    院依法定職權調查所得之證據，尚未達於通常一般人均不致
    有所懷疑之程度，被告所辯並無上開持有第一級毒品之犯行
    ，尚堪採信，此外復查無其他積極證據足資證明被告確有涉
    犯毒品危害防制條例第11條第1項持有第一級毒品之犯行，
    應認為不能證明被告犯罪，尚難以臆測或假設性之推論，遽
    以認定被告犯罪。是原審據以為被告無罪之諭知，本院經核
    原判決認事用法俱無不合，檢察官上訴意旨稱原判決認定事
    實及適用法律違誤，指摘原判決不當，為無理由，應予駁回
    。
參、適用之法律
一、刑事訴訟法第369條第1項前段、第364條、第299條第1項前
    段、第368條。
二、98年5月20日修正公布之毒品危害防制條例第4條第2項、第
    17條第2項、第18條第1項前段、第19條第1項。
三、刑法第11條前段、第2條第1項後段、第59條、第38條第1項
    第1款。
本案經檢察官張太龍到庭執行職務。
中    華    民    國    98    年    12    月    2     日
                  刑事第四庭    審判長法  官  吳志誠
                                      法  官  羅心芳
                                      法  官  吳森豐
以上正本證明與原本無異。
持有第1級毒品部分不得上訴。
製造第2級毒品部分如不服本判決應於收受送達後10日內向本院
提出上訴書狀，其未敘述上訴理由者，並得於提起上訴後10日內
向本院補提理由書（均須按他造當事人之人數附繕本）「切勿逕
送上級法院」。
                                      書記官  岑  玢
中    華    民    國    98    年    12    月    3     日
附錄本案論罪科刑法條：
98年5月20日修正公布之毒品危害防制條例第4 條第2 項
製造、運輸、販賣第二級毒品者，處無期徒刑或 7 年以上有期徒
刑，得併科新臺幣 1千萬元以下罰金。
附表一  檢驗出第二級毒品部分：
┌──┬───┬───┬──┬────────────────────┬──┐
│編號│原扣案│扣案物│數量│鑑定主要內容                            │照片│
│    │編號  │品名稱│    │                                        │編號│
├──┼───┼───┼──┼────────────────────┼──┤
│ (一) │編號17│液態麻│1 瓶│1.驗前毛重4389.42 公克（包裝玻璃瓶重152 │78  │
│    │      │黃    │    │  9.59公克）。                          │    │
│    │      │      │    │2.取6.24公克鑑定用罄，餘2853.59 公克。  │    │
│    │      │      │    │3.檢出微量二級毒品甲基安非他命成分。    │    │
├──┼───┼───┼──┼────────────────────┼──┤
│ (二) │編號  │試管  │3 支│1.內含褐色沉澱之黃色液體，外觀型態均相似│80  │
│    │19-1、│      │    │  ，隨機選其中編號19-1鑑定。            │    │
│    │19-3、│      │    │2.驗前總毛重190.95公克（包裝玻璃管總重約│    │
│    │19-5  │      │    │  94.08 公克）。                        │    │
│    │      │      │    │3.編號19-1，淨重49.16 公克，取11.50 公克│    │
│    │      │      │    │  鑑定用罄，餘37.66 公克。              │    │
│    │      │      │    │4.檢出微量二級毒品甲基安非他命成分。    │    │
│    ├───┼───┼──┼────────────────────┤    │
│    │編號  │試管  │1 支│1.含淡黃色液體。                        │    │
│    │19-4  │      │    │2.驗前毛重29.18 公克（包裝玻璃管重26.70 │    │
│    │      │      │    │  公克）。取2.17公克鑑定用罄，餘0.31公克│    │
│    │      │      │    │  。                                    │    │
│    │      │      │    │3.檢出二級毒品甲基安非他命成分。        │    │
│    ├───┼───┼──┼────────────────────┤    │
│    │編號  │試管  │1 支│1.含淡黃色液體。                        │    │
│    │19-6  │      │    │2.驗前毛重30.61 公克（包裝玻璃管重13.17 │    │
│    │      │      │    │  公克）。取3.42公克鑑定用罄，餘14.02 公│    │
│    │      │      │    │  克。                                  │    │
│    │      │      │    │3.檢出微量二級毒品甲基安非他命成分。    │    │
├──┼───┼───┼──┼────────────────────┼──┤
│ (三) │編號  │玻璃杯│1 個│1.含黃褐色液體。                        │81  │
│    │20-1  │      │    │2.驗前毛重450.77公克（包裝玻璃杯重446.52│    │
│    │      │      │    │  公克）。取4.15公克鑑定用罄，餘0.10公克│    │
│    │      │      │    │  。                                    │    │
│    │      │      │    │3.檢出二級毒品甲基安非他命成分。        │    │
│    ├───┤      ├──┼────────────────────┤    │
│    │編號  │      │1 個│1.含黃褐色液體。                        │    │
│    │20-2  │      │    │2.驗前毛重224.31公克（包裝玻璃杯重126.43│    │
│    │      │      │    │  公克）。取5.53公克鑑定用罄，餘92.35 公│    │
│    │      │      │    │  克。                                  │    │
│    │      │      │    │3.檢出微量二級毒品甲基安非他命成分。    │    │
│    ├───┤      ├──┼────────────────────┤    │
│    │編號  │      │1 個│1.含褐色液體。                          │    │
│    │20-3  │      │    │2.驗前毛重410.14公克（包裝玻璃瓶杯重398.│    │
│    │      │      │    │  67公克）。取5.32公克鑑定用罄，餘6.15公│    │
│    │      │      │    │  克。                                  │    │
│    │      │      │    │3.檢出二級毒品甲基安非他命成分。        │    │
├──┼───┼───┼──┼────────────────────┼──┤
│ (四) │編號  │不明液│1 瓶│1.為黃褐色液體。                        │87  │
│    │26-3  │體    │    │2.驗前毛重290.30公克（包裝玻璃瓶重239.52│    │
│    │      │      │    │  公克）。淨重50.78 公克，取5.90公克鑑定│    │
│    │      │      │    │  用罄，餘44.88 公克。                  │    │
│    │      │      │    │3.檢出微量二級毒品甲基安非他命成分。    │    │
│    ├───┤      ├──┼────────────────────┤    │
│    │編號  │      │1 瓶│1.為紅褐色液體。                        │    │
│    │26-4  │      │    │2.驗前毛重506.40公克（包裝玻璃瓶重471.94│    │
│    │      │      │    │  公克）。淨重34.46 公克，取4.53公克鑑定│    │
│    │      │      │    │  用罄，餘29.93 公克。                  │    │
│    │      │      │    │3.檢出二級毒品甲基安非他命成分。        │    │
│    │      │      │    │4.純度約3%，驗前純質淨重約1.03公克。    │    │
├──┼───┼───┼──┼────────────────────┼──┤
│ (五) │編號  │疑似安│1 包│1.為白色晶體。                          │101 │
│    │50-1  │非他命│    │2.驗前毛重1.80公克（包裝塑膠袋重0.68公克│    │
│    │      │      │    │  ）。取0.10公克鑑定用罄，餘1.02公克。  │    │
│    │      │      │    │3.檢出二級毒品甲基安非命成分。          │    │
│    ├─┬─┤      ├──┼────────────────────┤    │
│    │編│  │      │1 包│1.經檢視為褐色晶體。                    │    │
│    │號│B │      │    │2.驗前毛重0.74公克（包裝塑膠袋重0.31公克│    │
│    │50│  │      │    │  ）。取0.06公克鑑定用罄，餘0.37公克。  │    │
│    │-4│  │      │    │3.檢出微量二級毒品甲基安非他命成分，及四│    │
│    │  │  │      │    │  級毒品：毒品先驅原料假麻黃成分。    │    │
│    │  ├─┤      ├──┼────────────────────┤    │
│    │  │C │      │1 包│1.經檢視為透明晶體。                    │    │
│    │  │  │      │    │2.驗前毛重1.68公克（包裝塑膠袋重0.96公克│    │
│    │  │  │      │    │  ）。取0.05公克鑑定用罄，餘0.67公克。  │    │
│    │  │  │      │    │3.檢出二級毒品甲基安非他命成分。        │    │
├──┼─┴─┼───┼──┼────────────────────┼──┤
│ (六) │編號  │過濾瓶│1 瓶│1.含微量褐色殘渣。                      │63～│
│    │4-5   │      │    │2.以有機溶劑（甲醇）洗滌，取洗滌液鑑定，│65  │
│    │      │      │    │  檢出二級毒品甲基安非他命成分。        │    │
├──┼───┼───┼──┼────────────────────┼──┤
│ (七) │編號  │蒸餾後│1 個│1.白色殘渣袋1個。                       │68、│
│    │8-7   │半成品│    │2.以有機溶劑（甲醇）洗滌，取洗滌液鑑定，│69  │
│    │      │      │    │  檢出二級毒品甲基安非他命及四級毒品：毒│    │
│    │      │      │    │  品先驅原料假麻黃成分。              │    │
├──┼───┼───┼──┼────────────────────┼──┤
│ (八) │編號13│反應器│1 組│1.內含紅褐色殘留物質。                  │70  │
│    │      │      │    │2.以有機溶劑（甲醇）洗滌，取洗滌液鑑定，│    │
│    │      │      │    │  檢出二級毒品甲基安非他命成分。        │    │
├──┼───┼───┼──┼────────────────────┼──┤
│ (九) │編號  │試管  │1 支│1.含褐色殘渣。                          │80  │
│    │19-2  │      │    │2.以有機溶劑洗滌，取洗滌液鑑定。檢出二級│    │
│    │      │      │    │  毒品甲基安非他命、安非他命及四級毒品：│    │
│    │      │      │    │  毒品先驅原料假麻黃等成分。          │    │
│    ├───┼───┼──┼────────────────────┤    │
│    │編號  │試管  │1 支│1.含褐色殘渣。                          │    │
│    │19-8  │      │    │2.以有機溶劑洗滌，取洗滌液鑑定，檢出二級│    │
│    │      │      │    │  毒品甲基安非他命、安非他命等成分。    │    │
├──┼───┼───┼──┼────────────────────┼──┤
│ (十) │編號  │漏斗  │1 個│1.含黃褐色殘渣。                        │82  │
│    │21-1  │      │    │2.以有機溶劑洗滌，取洗滌液鑑定，檢出二級│    │
│    │      │      │    │  毒品甲基安非他命成分。                │    │
├──┼───┼───┼──┼────────────────────┼──┤
│ (十一) │編號  │壞掉反│1 組│1.為含玻璃碎片之透明塑膠盒，內殘留深褐色│96  │
│    │34-1  │應器  │    │  殘渣，以有機溶劑（甲醇）洗滌，取洗滌液│    │
│    │      │      │    │  鑑定。                                │    │
│    │      │      │    │2.檢出二級毒品甲基安非他命成分。        │    │
│    ├───┤      │    ├────────────────────┤    │
│    │編號  │      │    │1.為含黃色殘渣之玻璃管，以有機溶劑（甲醇│    │
│    │34-2  │      │    │  ）洗滌，取洗滌液鑑定。                │    │
│    │      │      │    │2.檢出二級毒品甲基安非他命成分。        │    │
├──┼───┼───┼──┼────────────────────┼──┤
│ (十二) │編號38│吸食器│1 組│含白色塑膠瓶之吸食器，以有機溶劑（甲醇）│106 │
│    │      │      │    │洗滌，取洗滌液鑑定。檢出二級毒品甲基安非│    │
│    │      │      │    │他命、安非他命成分。                    │    │
├──┼───┼───┼──┼────────────────────┼──┤
│ (十三) │編號51│吸食器│1 組│含白色塑膠瓶之吸食器，以有機溶劑（甲醇）│106 │
│    │      │      │    │洗滌，取洗滌液鑑定。檢出二級毒品甲基安非│    │
│    │      │      │    │他命、安非他命成分。                    │    │
└──┴───┴───┴──┴────────────────────┴──┘
附表二  檢驗出第四級毒品部分：
┌──┬───┬───┬──┬────────────────────┬──┐
│編號│原扣案│扣案物│數量│鑑定主要內容                            │照片│
│    │編號  │品名稱│    │                                        │編號│
│    │      │      │    │                                        │    │
├──┼───┼───┼──┼────────────────────┼──┤
│ (一) │編號1 │感冒藥│1 包│均為黃色圓形藥錠，外觀型態均相似，隨機抽│59、│
│    │      │（製毒│    │取1顆磨混鑑定。總淨重58.25公克，取0.20公│60  │
│    │      │原料）│    │克鑑定用罄，總餘58.05 公克。檢出四級毒品│    │
│    │      │      │    │：毒品先驅原料假麻黃成分。純度約29% ，│    │
│    │      │      │    │驗前總純質淨重約16.89 公克。            │    │
├──┼───┼───┼──┼────────────────────┼──┤
│ (二) │編號  │液體黃│1 瓶│1.為黃色液體。                          │62  │
│    │3-1   │粉    │    │2.驗前毛重421.91公克（包裝塑膠桶重336.41│    │
│    │      │      │    │  公克）。取9.97公克鑑定用罄，餘75.53 公│    │
│    │      │      │    │  克。                                  │    │
│    │      │      │    │3.檢出四級毒品：毒品先驅原料假麻黃成分│    │
│    │      │      │    │  。                                    │    │
│    │      │      │    │4.純度約16% ，驗前純質淨重約13.68公克。 │    │
│    ├───┤      ├──┼────────────────────┤    │
│    │編號  │      │1 瓶│1.為含液體之黃色粉末。                  │    │
│    │3-2   │      │    │2.驗前毛重2453.45公克（包裝塑膠桶重463.5│    │
│    │      │      │    │  2公克）。取0.25公克鑑定用罄，餘1989.68│    │
│    │      │      │    │  公克。                                │    │
│    │      │      │    │3.檢出四級毒品：毒品先驅原料假麻黃成分│    │
│    │      │      │    │  。                                    │    │
│    │      │      │    │4.純度約1%，驗前純質淨重約19.89公克。   │    │
│    ├───┤      ├──┼────────────────────┤    │
│    │編號  │      │1 瓶│1.經檢視為黃色粉末。                    │    │
│    │3-3   │      │    │2.驗前毛重426.00公克（包裝塑膠桶重373.12│    │
│    │      │      │    │  公克）。取0.13公克鑑定用罄，餘52.75 公│    │
│    │      │      │    │  克。                                  │    │
│    │      │      │    │3.檢出四級毒品：毒品先驅原料假麻黃成分│    │
│    │      │      │    │  。                                    │    │
│    │      │      │    │4.純度約9%，驗前純質淨重約4.75公克。    │    │
│    ├───┤      ├──┼────────────────────┤    │
│    │編號  │      │1 瓶│1.經檢視為黃色粉末殘渣。                │    │
│    │3-1～ │      │    │2.檢出微量四級毒品：毒品先驅原料假麻黃│    │
│    │3-3以 │      │    │  成分。                                │    │
│    │外【編│      │    │                                        │    │
│    │號A】 │      │    │                                        │    │
├──┼───┼───┼──┼────────────────────┼──┤
│ (三) │編號  │過濾瓶│1 瓶│1.為黃色液體。                          │65  │
│    │4-4   │      │    │2.驗前毛重1226.03 公克（包裝玻璃瓶重654.│    │
│    │      │      │    │  20公克）。取6.38公克鑑定用罄，餘565.45│    │
│    │      │      │    │  公克。                                │    │
│    │      │      │    │3.檢出四級毒品：毒品先驅原料假麻黃成分│    │
│    │      │      │    │  。                                    │    │
│    │      │      │    │4.純度約21% ，驗前純質淨重約120.08公克。│    │
├──┼───┼───┼──┼────────────────────┼──┤
│ (四) │編號  │攪拌棒│1 支│1.為透明玻璃棒1 支，含黃色殘渣。以有機溶│66、│
│    │6-1   │      │    │  劑（甲醇）洗滌，取洗滌液鑑定。        │67  │
│    │      │      │    │2.檢出四級毒品：毒品先驅原料假麻黃成分│    │
│    │      │      │    │  。                                    │    │
│    ├───┼───┼──┼────────────────────┤    │
│    │編號  │盤子  │1 個│1.為銀色金屬盤1 個，含黃色殘渣。以有機溶│    │
│    │6-2   │      │    │  劑（甲醇）洗滌，取洗滌液鑑定。        │    │
│    │      │      │    │2.檢出四級毒品：毒品先驅原料假麻黃成分│    │
│    │      │      │    │  。                                    │    │
│    ├───┤      ├──┼────────────────────┤    │
│    │編號  │      │1 個│1.為紅色烤漆之金屬盤1 個，含黃色殘渣。以│    │
│    │6-3   │      │    │  有機溶劑（甲醇）洗滌，取洗滌液鑑定。  │    │
│    │      │      │    │2.檢出四級毒品：毒品先驅原料假麻黃成分│    │
│    │      │      │    │  。                                    │    │
├──┼───┼───┼──┼────────────────────┼──┤
│ (五) │編號  │蒸餾後│1 件│1.為黃色黏稠狀物質。                    │68、│
│    │8-1   │半成品│    │2.驗前毛重182.63公克（包裝塑膠盒重20.61 │69  │
│    │      │      │    │  公克）。取0.25公克鑑定用罄，餘161.77公│    │
│    │      │      │    │  克。                                  │    │
│    │      │      │    │3.檢出四級毒品：毒品先驅原料假麻黃成分│    │
│    │      │      │    │  。                                    │    │
│    │      │      │    │4.測得假麻黃純度約81% ，驗前純質淨重約│    │
│    │      │      │    │  131.23公克。                          │    │
│    ├───┼───┼──┼────────────────────┤    │
│    │編號  │蒸餾後│1 件│1.為黃色黏稠狀物質。                    │    │
│    │8-2   │半成品│    │2.因黏稠於包裝塑膠袋無法有效秤重，取黃色│    │
│    │      │      │    │  黏稠物質鑑定。                        │    │
│    │      │      │    │3.檢出四級毒品：毒品先驅原料假麻黃成分│    │
│    │      │      │    │  。                                    │    │
│    ├───┼───┼──┼────────────────────┤    │
│    │編號  │蒸餾後│1 件│1.為黃色塊狀物質。                      │    │
│    │8-3   │半成品│    │2.驗前毛重2.07公克（包裝塑膠袋重1.31公克│    │
│    │      │      │    │  ）。取0.11公克鑑定用罄，餘0.65公克。  │    │
│    │      │      │    │3.檢出四級毒品：毒品先驅原料假麻黃成分│    │
│    │      │      │    │  。                                    │    │
│    ├───┼───┼──┼────────────────────┤    │
│    │編號  │蒸餾後│1 件│1.為褐色塊狀物質。                      │    │
│    │8-4   │半成品│    │2.驗前毛重6.09公克（包裝塑膠袋重1.84公克│    │
│    │      │      │    │  ）。取0.10公克鑑定用罄，餘4.15公克。  │    │
│    │      │      │    │3.檢出四級毒品：毒品先驅原料假麻黃成分│    │
│    │      │      │    │  。                                    │    │
│    ├───┼───┼──┼────────────────────┤    │
│    │編號  │蒸餾後│1 件│1.為白褐色晶體。                        │    │
│    │8-5   │半成品│    │2.驗前毛重4.21公克（包裝塑膠袋重0.53公克│    │
│    │      │      │    │  ）。取0.09公克鑑定用罄，餘3.59公克。  │    │
│    │      │      │    │3.檢出四級毒品：毒品先驅原料假麻黃成分│    │
│    │      │      │    │  。                                    │    │
│    ├───┼───┼──┼────────────────────┤    │
│    │編號  │蒸餾後│1 件│1.為黃色塊狀粉末。                      │    │
│    │8-6   │半成品│    │2.驗前毛重48.74 公克（包裝塑膠袋重2.96公│    │
│    │      │      │    │  克）。取0.07公克鑑定用罄，餘45.71 公克│    │
│    │      │      │    │  。                                    │    │
│    │      │      │    │3.檢出四級毒品：毒品先驅原料假麻黃成分│    │
│    │      │      │    │  。                                    │    │
│    │      │      │    │4.純度約9%，驗前純質淨重約4.12公克。    │    │
│    ├───┼───┼──┼────────────────────┤    │
│    │編號  │蒸餾後│1 件│1.為白色粉末。                          │    │
│    │8-8   │半成品│    │2.驗前毛重1.98公克（包裝塑膠袋重0.64公克│    │
│    │      │      │    │  ）。取0.07公克鑑定用罄，餘1.27公克。  │    │
│    │      │      │    │3.檢出四級毒品：毒品先驅原料假麻黃成分│    │
│    │      │      │    │  。                                    │    │
├──┼───┼───┼──┼────────────────────┼──┤
│ (六) │編號  │試管  │1 支│1.含黃色殘渣，以有機溶劑洗滌，取洗滌液鑑│80  │
│    │19-7  │      │    │  定。                                  │    │
│    │      │      │    │2.檢出四級毒品：毒品先驅原料假麻黃等成│    │
│    │      │      │    │  分。                                  │    │
├──┼───┼───┼──┼────────────────────┼──┤
│ (七) │編號  │漏斗  │1 個│1.含黃粉末殘渣。以有機溶劑洗滌，取洗滌液│82  │
│    │21-2  │      │    │  鑑定。                                │    │
│    │      │      │    │2.檢出四級毒品：毒品先驅原料假麻黃成分│    │
│    │      │      │    │  。                                    │    │
├──┼───┼───┼──┼────────────────────┼──┤
│ (八) │編號22│使用過│1 盒│1.白色塑膠盒內濾紙有黃色粉末殘渣，取黃色│83  │
│    │      │濾紙盒│    │  粉末殘渣鑑定。                        │    │
│    │      │      │    │2.檢出四級毒品：毒品先驅原料假麻黃成分│    │
│    │      │      │    │  。                                    │    │
├──┼───┼───┼──┼────────────────────┼──┤
│ (九) │編號  │結晶體│1 盒│1.含褐色塊狀物質。                      │72、│
│    │23-1  │      │    │2.驗前毛重76.38公克（包裝塑膠盒重21.52公│84、│
│    │      │      │    │  克）。取0.37公克鑑定用罄，餘54.49 公克│113 │
│    │      │      │    │  。                                    │    │
│    │      │      │    │3.檢出四級毒品：毒品先驅原料假麻黃成分│    │
│    │      │      │    │  。                                    │    │
│    ├───┤      ├──┼────────────────────┤    │
│    │編號  │      │1 盒│1.含黃色殘留物質，以有機溶劑洗滌，取洗滌│    │
│    │23-3  │      │    │  液鑑定。                              │    │
│    │（起訴│      │    │2.檢出四級毒品：毒品先驅原料假麻黃成分│    │
│    │書附表│      │    │  。                                    │    │
│    │誤寫為│      │    │                                        │    │
│    │23-2）│      │    │                                        │    │
├──┼───┼───┼──┼────────────────────┼──┤
│ (十) │編號24│酒精  │1 瓶│1.含黃色粉末殘渣，取黃色粉末殘渣鑑定。  │85  │
│    │      │      │    │2.檢出四級毒品：毒品先驅原料假麻黃成分│    │
│    │      │      │    │  。                                    │    │
├──┼───┼───┼──┼────────────────────┼──┤
│ (十一) │編號42│塑膠空│1 瓶│1.瓶內海棉墊沾有黃色物質，以有機溶劑（甲│98  │
│    │      │瓶    │    │  醇）洗滌，取洗滌液鑑定。              │    │
│    │      │      │    │2.檢出四級毒品：毒品先驅原料假麻黃成分│    │
│    │      │      │    │  。                                    │    │
├──┼───┼───┼──┼────────────────────┼──┤
│ (十二) │編號  │疑似安│1 瓶│1.瓶內含白色晶體殘渣，以有機溶劑（甲醇）│103 │
│    │50-2  │非他命│    │  洗滌，取洗滌液鑑定。                  │    │
│    │      │      │    │2.檢出四級毒品：毒品先驅原料假麻黃成分│    │
│    │      │      │    │  。                                    │    │
│    ├───┤      ├──┼────────────────────┼──┤
│    │編號  │      │1 包│1.為褐色晶體殘渣。                      │104 │
│    │50-3  │      │    │2.驗前毛重0.86公克（包裝塑膠袋重0.50公克│、  │
│    │      │      │    │  ）。取0.12公克鑑定用罄，餘0.24公克。  │105 │
│    │      │      │    │3.檢出四級毒品：毒品先驅原料假麻黃成分│    │
│    │      │      │    │  。                                    │    │
└──┴───┴───┴──┴────────────────────┴──┘
附表三未檢驗出第一級、第二級、第四級毒品之供製造所用物品
部分：
┌──┬─────┬──────┬──┬─────────────┬────┐
│編號│原扣案編號│扣案物品名稱│數量│鑑定主要內容              │照片編號│
├──┼─────┼──────┼──┼─────────────┼────┤
│ (一) │編號4-1   │過濾瓶      │1 瓶│為透明液體。未檢出二級毒品│63～65  │
│    │          │            │    │甲基安非他命、四級毒品：毒│        │
│    │          │            │    │品先驅原料假麻黃等成分。│        │
│    ├─────┤            ├──┼─────────────┤        │
│    │編號4-2   │            │1 瓶│為褐色物質。未檢出二級毒品│        │
│    │          │            │    │甲基安非他命、四級毒品：毒│        │
│    │          │            │    │品先驅原料假麻黃等成分。│        │
│    ├─────┤            ├──┼─────────────┤        │
│    │編號4-3   │            │1 瓶│為透明液體。未檢出二級毒品│        │
│    │          │            │    │甲基安非他命、四級毒品：毒│        │
│    │          │            │    │品先驅原料假麻黃等成分。│        │
├──┼─────┼──────┼──┼─────────────┼────┤
│ (二) │編號25    │丙酮        │1 瓶│為透明液體。未檢出二級毒品│86      │
│    │          │            │    │甲基安非他命、四級毒品：毒│        │
│    │          │            │    │品先驅原料假麻黃等成分。│        │
├──┼─────┼──────┼──┼─────────────┼────┤
│ (三) │編號26-1、│不明液體    │1 瓶│為深褐色液體，未檢出二級毒│87      │                      │
│    │26-2      │            │    │品甲基安非他命、四級毒品：│        │
│    │          │            │    │毒品先驅原料假麻黃等成分│        │
│    │          │            │    │。                        │        │
│    ├─────┤            ├──┼─────────────┼────┤
│    │編號26-5  │            │1 瓶│為米白色液體，未檢出二級毒│88      │                    │
│    │          │            │    │品甲基安非他命、四級毒品：│        │
│    │          │            │    │毒品先驅原料假麻黃等成分│        │
│    │          │            │    │。                        │        │
└──┴─────┴──────┴──┴─────────────┴────┘
附表四  其他成分：
┌──┬─────┬──────┬──┬─────────────┬────┐
│編號│原扣案編號│扣案物品名稱│數量│鑑定主要內容              │照片編號│
├──┼─────┼──────┼──┼─────────────┼────┤
│ (一) │編號11    │碘          │1 盒│內含銀黑色顆粒狀物質，檢出│40、41  │
│    │          │            │    │碘成分。                  │        │
├──┼─────┼──────┼──┼─────────────┼────┤
│ (二) │編號12    │紅磷        │1 瓶│內含紅褐色粉末，檢出磷成分│44、73  │
│    │          │（2 瓶其中1 │    │。                        │        │
│    │          │瓶送請鑑定）│    │                          │        │
├──┼─────┼──────┼──┼─────────────┼────┤
│ (三) │編號16    │氫氧化鈉    │1 瓶│內含白色塊狀物質，檢出氫氧│77      │
│    │          │            │    │化鈉成分。                │        │
├──┼─────┼──────┼──┼─────────────┼────┤
│ (四) │編號18    │甲苯        │1 瓶│內含透明液體，檢出甲苯成分│79      │
│    │          │            │    │。                        │        │
├──┼─────┼──────┼──┼─────────────┼────┤
│ (五) │編號23-2  │結晶體      │1 盒│含紅褐色塊狀物質，檢出磷成│72、84、│
│    │          │            │    │分。                      │113     │
├──┼─────┼──────┼──┼─────────────┼────┤
│ (六) │編號28    │鹽酸        │2 瓶│內含透明液體略有冒煙，檢出│90      │
│    │          │            │    │鹽酸成分。                │        │
├──┼─────┼──────┼──┼─────────────┼────┤
│ (七) │編號29    │瀉鹽        │1 瓶│內含白色透明顆粒，檢出硫酸│91      │
│    │          │            │    │鎂成分。                  │        │
├──┼─────┼──────┼──┼─────────────┼────┤
│ (八) │編號31    │活性碳      │1 瓶│內有黑色粉末，檢出碳成分。│50、93  │
│    │          │            │    │                          │        │
└──┴─────┴──────┴──┴─────────────┴────┘
附表五  其他供製造所用物品：
┌──┬─────────┬──────┬──┬────┐
│編號│原扣案編號        │扣案物品名稱│數量│照片編號│
├──┼─────────┼──────┼──┼────┤
│ (一) │編號2             │研磨機      │1 組│61      │
├──┼─────────┼──────┼──┼────┤
│ (二) │編號5             │電磁爐      │1 臺│66      │
├──┼─────────┼──────┼──┼────┤
│ (三) │編號6-1 ～6-3 以外│盤子        │1 個│66、67  │
├──┼─────────┼──────┼──┼────┤
│ (四) │編號7             │電風扇      │1 臺│67      │
├──┼─────────┼──────┼──┼────┤
│ (五) │編號9             │硫化鈉      │1 瓶│無照片  │
├──┼─────────┼──────┼──┼────┤
│ (六) │編號10            │錫箔紙      │1 捲│71      │
├──┼─────────┼──────┼──┼────┤
│ (七) │編號12            │紅磷        │1 瓶│44、73  │
├──┼─────────┼──────┼──┼────┤
│ (八) │編號14            │白鐵鍋      │1 個│74      │
├──┼─────────┼──────┼──┼────┤
│ (九) │編號15            │沙拉油      │2 桶│75、76  │
├──┼─────────┼──────┼──┼────┤
│ (十) │編號20-1～20-3以外│玻璃杯      │27個│81      │
├──┼─────────┼──────┼──┼────┤
│ (十一) │編號21-1、21-2以外│漏斗        │7 個│82      │
├──┼─────────┼──────┼──┼────┤
│ (十二) │編號24            │酒精        │1 瓶│85      │
├──┼─────────┼──────┼──┼────┤
│ (十三) │編號25            │丙酮        │3 瓶│86      │
├──┼─────────┼──────┼──┼────┤
│ (十四) │編號27            │礦泉水      │1 瓶│89      │
├──┼─────────┼──────┼──┼────┤
│ (十五) │編號30            │酒石酸      │1 瓶│45、92  │
├──┼─────────┼──────┼──┼────┤
│ (十六) │編號32            │不明粉末    │1 瓶│94      │
├──┼─────────┼──────┼──┼────┤
│ (十七) │編號33            │小型藥水    │7 瓶│95      │
├──┼─────────┼──────┼──┼────┤
│ (十八) │編號35            │針筒        │18支│97      │
├──┼─────────┼──────┼──┼────┤
│ (十九) │編號36            │PH檢測器    │2 支│108     │
├──┼─────────┼──────┼──┼────┤
│ (二十) │編號37            │電子秤      │2 臺│109、110│
├──┼─────────┼──────┼──┼────┤
│  │編號39            │噴槍        │1 支│107     │
├──┼─────────┼──────┼──┼────┤
│  │編號40            │鐵鏟        │1 支│111     │
├──┼─────────┼──────┼──┼────┤
│  │編號41            │調料工具    │5 支│112     │
├──┼─────────┼──────┼──┼────┤
│  │編號42            │塑膠空瓶    │2 瓶│98      │
├──┼─────────┼──────┼──┼────┤
│  │編號43            │過濾紙      │2 盒│114     │
├──┼─────────┼──────┼──┼────┤
│  │編號44            │分裝袋      │1 包│115     │
├──┼─────────┼──────┼──┼────┤
│  │編號46            │加熱爐      │1 個│117     │
├──┼─────────┼──────┼──┼────┤
│  │編號47            │加熱器      │1 臺│116     │
├──┼─────────┼──────┼──┼────┤
│  │編號48            │試紙        │1 盒│118     │
├──┼─────────┼──────┼──┼────┤
│  │編號49            │試劑        │7 瓶│119     │
├──┼─────────┼──────┼──┼────┤
│  │編號52            │計時器      │1 臺│無照片  │
├──┼─────────┼──────┼──┼────┤
│  │卷內              │網路列印資料│1份 │卷內    │
│    │                  │            │    │        │
└──┴─────────┴──────┴──┴────┘
附表六  檢驗出第一級毒品部分：
┌──┬─────┬───┬──┬────────────────┬────┐
│編號│原扣案編號│扣案物│數量│鑑定主要內容                    │照片編號│
│    │          │品名稱│    │                                │        │
│    │          │      │    │                                │        │
├──┼─────┼───┼──┼────────────────┼────┤
│ (一) │編號45    │殘渣袋│2 個│1.含白色晶體之殘渣袋2 個。均以有│99      │
│    │          │      │    │  機溶劑（甲醇）合併洗滌，取其洗│        │
│    │          │      │    │  滌液合併鑑定。                │        │
│    │          │      │    │2.檢出微量一級毒品海洛因及其不純│        │
│    │          │      │    │  物六乙醯嗎啡、乙醯可待因（亦檢│        │
│    │          │      │    │  出二級毒品甲基安非他命成分）。│        │
└──┴─────┴───┴──┴────────────────┴────┘


司法院資訊處製作；財團法人民間司法改革基金會備份。
